【裁判字號】    89,訴,547
【裁判日期】    891117
【裁判案由】    違反野生動物保育法
【裁判全文】
臺灣屏東地方法院刑事判決                          八十九年度訴字第五四七號
    公  訴  人  臺灣屏東地方法院檢察署檢察官
    被      告  甲○○
右列被告因違反野生動物保育法案件，經檢察官提起公訴（八十九年度偵字第五一四
一號），本院判決如左：
     主  文
甲○○未具保育類野生動物族群量逾越環境容許量之條件，未經中央主管機關許可，
使用禁止之方式獵捕保育類野生動物，累犯，處有期徒刑柒月。
扣案之紅尾伯勞鳥隻、鳥仔踏玖支，均沒收。
     事  實
一、甲○○前因違反麻醉藥品管理條例，經本院判處有期徒刑三月，於民國八十七年
    四月二十七日執行完畢，猶不知檢言束行，明知紅尾伯勞鳥係行政院農業委員會
    所公告列為保育類之野生動物，且係過境候鳥，並未在臺灣地區繁殖，族群量未
    逾越環境容許量，且非基於學術研究之目的，未經中央主管機關許可，竟基於非
    法獵捕保育類野生動物之犯意，於八十九年九月七日五時四十五分許，在屏東縣
    車城鄉後灣村公墓內，插設自製之獸鋏鳥仔踏九支，非法獵捕保育類野生動物紅
    尾伯勞鳥四隻，為警當場查獲，並扣得上開紅尾伯勞鳥及鳥仔踏。
二、案經屏東縣警察局恆春分局報告臺灣屏東地方法院檢察署檢察官偵查起訴。
     理  由
一、訊據被告甲○○於不否認於右揭時、地為警查獲，惟矢口否認有置放鳥仔踏獵捕
    紅尾伯勞鳥之犯行，辯稱：鳥仔踏不是我放的，是我恰巧經過時發現上面有鳥，
    所以才把它抓下來，我在警訊時警察告訴我，如果是承認自己放的罪比較輕，如
    果說是別人放的，我擅自去抓的，罪比較重云云。經查：右開犯罪事實，業據被
    告於警訊及偵查中坦認屬實，復有紅尾伯勞鳥四隻 (已交由墾丁國家公園管理處
    保管)、鳥仔踏九支扣案、及照片一張足資參佐，另被告所捕獲之四隻野生鳥類
    為保育類野生動物紅尾伯勞，亦有墾丁家公園管理處所出具之鑑定報告書一紙附
    卷可稽，事證明確，被告事後翻異前供，顯為飾卸之詞，不足採信，其犯行堪以
    認定。
二、查紅尾伯勞鳥 (學名ＬＡＮＩＵＳ  ＣＲＩＳＴＡＴＵＳ)，業經行政院農業委
    員會於八十四年十二月二十三日以八四農林字第四○三○八一七號公告列為其他
    應予保育之野生動物。且該紅尾伯勞鳥係過境候鳥，並未在臺灣地區繁殖，近年
    來更因氣候、環境生態及人為關係，其族群量有逐漸減少之趨勢，有關機構乃極
    力宣導應予保護，是其族群量，顯未逾環境容許量，殆無疑義。被告於未經中央
    主管機關許可下，設置獸鋏鳥仔踏，使用禁止之方式獵捕未逾環境容許量之保育
    類野生動物，顯有違反野生動物保育法第十八條第一項第一款、第二款及同法第
    十九條第一項第六款之規定，核其所為，係犯同法第四十一條第一項第一款、第
    二款、第三款之罪。被告所犯為同一罪名，僅其犯罪態樣有別，核與一行為而觸
    犯數罪名之情況不同，公訴人認係想像競合犯，容有誤會。被告前因違反麻醉藥
    品管理條例，經本院判處有期徒刑三月，於八十七年四月二十七日執行完畢，有
    卷附被告全國前案紀錄表可按，五年以內再犯有期徒刑以上之罪，為累犯，依法
    加重其刑。爰審酌被告僅為一己之私，即非法獵捕保育類野生動物，危害自然生
    態環境，有損國際聲譽，且犯後猶飾詞狡辯，未見悔意，惟因其僅國中畢業，智
    識程度不高等一切情狀，量處如主文所示之刑。扣案之紅尾伯勞鳥四隻，及鳥仔
    踏九支，均依野生動物保育法第五十二條第一項規定，宣告沒收。
據上論斷，應依刑事訴訟法第二百九十九條第一項前段、野生動物保育法第四十一條
第一項第一款、第二款、第三款、第五十二條第一項、刑法第十一條前段、第四十七
條，判決如主文。
本案經檢察官何克昌到庭執行職務
中      華      民      國      八十九      年    十一    月    十七    日
                                      臺灣屏東地方法院刑事第一庭
                                          法  官  包梅真
右正本證明與原本無異。
對於本判決如有不服應於收受送達後十日內向本院提出上訴書狀上訴於台灣高等法院
高雄分院並按他造當事人之人數附具繕本。
                                          書記官  蔡進吉
中      華      民      國      八十九      年    十一    月    十七    日
附錄法條
野生動物保育法第十八條第一項
保育類野生動物應予保育，不得騷擾、虐待、獵捕、宰殺或為其他利用。
但有下列情形之一，不在此限：
一  族群量逾越環境容許量者。
二  基於學術研究或教育目的，經中央主管機關許可者。
野生動物保育法第十九條第一項
獵捕野生動物，不得以下列方法為之：
一  使用炸藥或其他爆裂物。
二  使用毒物。
三  使用電氣、麻醉物或麻痺之方法。
四  架設網具。
五  使用獵槍以外之其他種類槍械。
六  使用陷阱、獸鋏或特殊獵捕工具。
七  其他經主管機關公告禁止之方法。
野生動物保育法第四十一條第一項
有下列情形之一，處六月以上五年以下有期徒刑，得併科新台幣二十萬元
以上一百萬元以下罰金：
一  未具第十八條第一項第一款之條件，獵捕、宰殺保育類野生動物者。
二  違反第十八條第一項第二款規定，未經中央主管機關許可，獵捕、宰
    殺保育類野生動物者。
三  違反第十九條第一項規定，使用禁止之方式，獵捕、宰殺保育類野生
    動物者。


司法院資訊處製作；財團法人民間司法改革基金會備份。
